【裁判字號】    89,判,2943
【裁判日期】    891013
【裁判案由】    綜合所得稅
【裁判全文】
最  高  行  政  法  院  判  決                  八十九年度判字第二九四三號
 原    告   甲  ○
 被    告   財政部臺灣省南區國稅局
 代 表 人   許虞哲
右當事人間因綜合所得稅事件，原告不服行政院中華民國八十八年一月三十日台八十
八訴字第○四三六八號再訴願決定，提起行政訴訟。本院判決如左：
   主  文
再訴願決定、訴願決定及原處分均撤銷。
訴訟費用由被告負擔。
   事  實
緣原告未辦理八十一年度綜合所得稅結算申報，被告依查得資料，以原告經營永隆企
業行，該行當年度有營利所得核定新臺幣（下同）三、六二一、二五六元，應納稅額
八九五、三○八元，怠報金一七九、○六一元，限繳日期至八十二年九月十五日，該
行未依規定提出行政救濟而告確定，被告乃依所得稅法第十四條第一項第一類規定，
核定原告當年之營利所得二、五四六、八八七元、原告取自第一商業銀行麻豆分行利
息所得一、八二二元、其配偶賴皇圭取自台南區中小企業銀行麻豆分行利息所得九、
四一二元及租賃所得三、四二○元，發單課徵其當年度綜合所得稅四八三、七九六元
，並依行為時所得稅法第一百十條第二項規定，處以罰鍰計四八三、四○○元。原告
不服申請復查，經復查決定以申請逾期為由從程序上駁回。原告不服，復提起訴願，
財政部對於本稅部分仍以逾期為由駁回之（另科處罰鍰部分，則以系爭罰鍰部分繳款
書應於八十六年四月七日始生送達效力，繳納期間順延至同年月十七日止，原告已於
同年月三十日申請復查，復查決定認原告申請已逾法定期限，自程序予以駁回，有欠
允當，應重行審酌為由，而撤銷罰鍰之處分）。原告猶未甘服，復提起再訴願，經遭
決定駁回其再訴願。原告仍表不服，遂提起行政訴訟，茲摘兩造訴辯意旨如次：
甲、原告起訴意旨及補充理由略以：
一、原告全然不知違反稅捐稽徵法法令，復不知如何申訴，為求解除限制出境，已向
    麻豆鎮農會借款一百餘萬元，繳清怠報金、滯納金、滯納息、本稅等，共繳清一
    、三五○、六六九元，該部分係因永隆企業行冤枉之事業所得稅，此後必定要向
    銀行單位繳納利息，原告因此煩惱過多，全身是病，每日服藥，甚且無法步行，
    今已成殘障。
二、原告前所租用之房厝老舊，屋齡已逾百年，該建物甚為危險，已拆除大半，又逢
    原告移民出國，致信函全遭退回，因此全不知情而遭重罰，實太冤枉，而永隆企
    業行經由法院審理後，共作出判決三件，其中關於八十一年度違反稅捐稽徵法案
    件，係訴外人薛雪真所偽造，證明原告係受冤枉，爰請撤銷一再訴願決定及原處
    分等語。
乙、被告答辯意旨略謂：
一、按納稅義務人對於核定稅捐之處分如有不服，應依規定格式，明理由，連同證
    明文件，依左列規定，申請復查：（一）依核定稅額通知書所載有應納稅額或應
    補徵稅額者，應於繳款書送達後，於繳納期間屆滿翌日起算三十日內，申請復查
    。（二）依核定稅額通知書所載無應納稅額或應補稅額者，應於核定稅額通知書
    送達後三十日內，申請復查。為稅捐稽徵法第三十五條第一項所明定。本件應補
    徵稅額四八三、七九六元，原繳納期間自八十五年四月十一日起至八十五年四月
    二十日止，茲因綜合所得稅核定通知書、繳款書無法送達，乃於八十五年十一月
    二十四日於民意日報公示送達，至八十五年十二月十三日發生送達效力，繳納期
    間至八十五年十二月二十三日，依首揭規定，應於八十六年一月二十二日前提出
    復查之申請，而原告遲於八十六年八月十三日始行申請，顯已逾期，合先陳明。
二、按個人之綜合所得總額，以其全年左列各類所得合併計算之：第一類：營利所得
    ．．．．獨資資本主每年自其獨資、經營事業所得之盈餘及．．．．皆屬之。為
    所得稅法第十四條第一項第一類所明定。本件永隆企業行八十一年度之營利事業
    所得稅經核定全年所得額為三、六二一、二五六元，應納稅額為八九五、三○八
    元，怠報金一七九、○六一元，限繳日期至八十二年九月十五日，該行未依規定
    提出行政救濟，案經確定。是被告依首揭法條規定併課原告當年度之營利所得二
    、五四六、八八七元（即三、六二一、二五六元減八九五、三○八元減一七九、
    ○六一元）並無違誤，惟本件永隆企業行業於八十四年十二月二十日繳清八十一
    年度營利事業所得稅、怠報金、滯納金、滯納息，業經被告於該案確定後查明更
    正營利所得為二、三七四、○九五元在案。
三、原告雖訴稱其向麻豆鎮農會借款壹百餘萬元，繳清怠報金、滯納金、滯納息、本
    稅等，共繳清一、三五○、六六九元，係因永隆企業行冤枉之事業所得稅，從此
    必定要向銀行單位納利息，及原告因移民出國致信函全遭退回，因此全不知情而
    重罰，實太冤枉，而永隆企業行經由法院審理共作判決件，關於八十一年度違
    反稅捐稽徵法案件，即係訴外人薛雪真所偽造云云，縱然屬實，然原告仍為永隆
    企業行登記之負責人，依前揭規定，歸課其綜合所得稅，並無不合，至其稱因移
    民國外致信函全遭退回，因全不知而重罰乙節，查該繳款書因無法送達，業經公
    示送達，已發生送達效力，已如前述，原告所訴無足採，應予駁回等語。
    理  由
一、按「稅捐稽徵機關為稽徵稅捐所發之各種文書，應受送達人拒絕收受者，稅捐稽
    徵機關得將文書寄存送達地之自治或警察機關，並作成送達通知書，黏貼於應受
    送達人之住所、居所、事務所或營業所門首，以為送達。」、「應受送達人行蹤
    不明，致文書無從送達者，稅捐稽徵機關應先向戶籍機關查明；如無著落時，應
    由稅捐稽徵機關保管應送達之文書，而於其牌示處黏貼，並於新聞紙登載公告，
    曉示應受送達人，應隨時向其領取。」「前項公示送達，自將公告黏貼牌示處並
    自登載新聞紙之日起經二十日，發生送達效力。」為稅捐稽徵法第十八條第一項
    、第二項、第三項所明定。則稅捐稽徵機關所為公示送達，須應受送達人行蹤不
    明時，始得為之，倘非行蹤不明而為拒收之情形，即不符前揭要件，自不得為公
    示送達，合先明。
二、查本件原告未辦理八十一年度綜合所得稅結算申報，被告依查得資料，核定原告
    當年度有營利所得二、五四六、八八七元，利息所得一、八二二元，及其配偶賴
    皇圭取自台南區中小企業銀行麻豆分行利息所得九、四一二元暨租賃所得三、四
    二○元，發單課徵其當年度綜合所得稅本稅為四八三、七九六元，原繳納期間自
    八十五年四月十一日起至同年月二十日止，有綜合所得稅核定通知書、繳款書在
    卷可憑。原告於受送達時籍設台南縣麻豆鎮○○路二十六號，被告為郵務送達時
    ，因收件人拒收遭退回，此有本院向被告函調之八十一年度綜合所得稅違章書送
    達資料內所附退回郵件在卷足稽。被告對原告為受送達當時，原告並非行蹤不明
    ，甚為顯然，揆諸前開規定，被告自不得對之公示送達。茲被告以原告行蹤不明
    ，於八十五年十一月二十四日在民意日報刊載公告，辦理公示送達，依上揭說明
    ，自不生送達效力，原告指摘被告未合法送達，所執之理由雖未盡相同，經核並
    非無據。又本件繳款書送達程序既有瑕疵，難認原告之繳納期間業已屆滿，復查
    決定就本稅部分認原告係於繳納期間屆滿逾三十日始提出復查申請，而未予更正
    ，尚有未合，一再訴願決定均未予糾正，亦有違誤，均應由本院將之撤銷，由被
    告另為適法之處分，以資適法。
據上論結，本件原告之訴為有理由，爰依行政訴訟法施行法第二條、行政訴訟法第九
十八條第三項前段，判決如主文。
中    華    民    國    八十九    年      十      月        十三        日
                    最 高 行 政 法 院  第 四 庭
                                審 判 長 法  官      葉  振  權
                                         法  官      蔡  進  田
                                         法  官      林  清  祥
                                         法  官      吳  錦  龍
                                         法  官      吳  明  鴻
右  正  本  證  明  與  原  本  無  異
                                         法院書記官  阮  桂  芬
中    華    民    國     八十九      年      十      月       六        日


司法院資訊處製作；財團法人民間司法改革基金會備份。
